【裁判字號】    97,易,1163
【裁判日期】    970827
【裁判案由】    過失傷害
【裁判全文】
臺灣臺南地方法院刑事判決              97年度易字第1163號
公  訴  人  臺灣台南地方法院檢察署檢察官
被      告  甲○○
上列被告因傷害案件，經檢察官提起公訴（95年度偵字第6210號
），經本院獨任審理並判決如下：
    主  文
甲○○因過失傷害人，處拘役拾日，如易科罰金，以新臺幣壹仟
元折算壹日。
    事  實
一、甲○○明知其所飼養之大型黃金獵犬具有攻擊性，理應注意
    看管，不得令其任意亂竄，並應隨時注意防止該犬突然攻擊
    或撲倒接近之陌生人之身體，必要時應予加鏈狗鏈及配戴寵
    物口罩，且不得任令該犬走在後方，隨時加以注意看管，以
    免該犬任意攻擊他人，惟依當時客觀環境及其智識能力，並
    無不能注意之情事，但其竟疏於注意採取必要之防止措施，
    而未加鏈狗鏈，於民國97年3月2日下午4 時許，放任該犬在
    臺南市○區○○路公園散步，適乙○○與甲○○往同方向散
    步，乙○○在甲○○之右方，該犬在甲○○之左後方，惟當
    甲○○行走至乙○○前面時，該犬竟從後方將乙○○撲倒在
    地，致乙○○受有大腿挫傷、髖挫傷等傷害。
二、案經臺南市警察局第五分局報告臺灣臺南地方法院檢察署檢
    察官偵查起訴。
    理  由
一、訊據被告甲○○固不否認其於97年3月2日下午4 時許，未加
    鏈狗鏈，放任該犬在臺南市○區○○路公園散步，及被害人
    乙○○受有大腿挫傷、髖挫傷等傷害等情，惟矢口否認有何
    過失傷害之犯行，辯稱：其所飼養之黃金獵犬未撲倒被害人
    ，其所飼養之黃金獵犬一直在其旁邊，距離不到一公尺，不
    可能去撲倒他，直到後來其聽到有人跌倒的聲音，回頭看，
    才看到有老人家跌倒，其問過被害人，被害人因家裡沒人，
    其才送被害人回家，其會包新台幣（下同）3000元紅包予被
    害人，係為了把事情單純化，因為被害人說其所飼養黃金獵
    犬撲倒他，其不想把事情鬧大云云。經查：
  (一)被告於97年3月2日下午4 時許，未加鏈狗鏈及配戴寵物口罩
    ，放任該犬在臺南市○區○○路公園散步，及被害人乙○○
    受有大腿挫傷、髖挫傷等傷害等情，業據被告供述在卷，核
    與證人即告訴人乙○○於警詢及偵查中所為之證述相符，且
    有證人即告訴人之財團法人奇美醫院診斷證明書一份在卷可
    參，是此部分之事實堪以認定。
  (二)證人即告訴人乙○○於偵查中證稱：「（97年3月2日下午4
    時許，在台南市○區○○路公園是否因為乙○○所飼養之黃
    金獵犬撲倒你而受傷？）是」、「（發生之前，被告和狗是
    否在你的後方，你跟狗在被告的左右方位為何？）那時候狗
    是從我左後方衝過來，我跟被告是同方向，狗也是在被告的
    左後方，我在被告的右側，該路約有一公尺多寬，雖然我跟
    狗在不同邊，但是狗從我的後方衝到我的右腳把我抬起來，
    導致我摔倒，……」等語（見偵查卷頁3、4）。
  (三)被告於警詢供稱：「當時是97年3月2日下午4時許，我因帶
    我所飼養的狗（黃金獵犬）正在公園內散步，我走在前面而
    狗走在後方，當時忽然有聽到有人跌倒的聲音，我回頭查看
    ，看見有人跌倒，所以我出自於幫忙扶起該人，我並沒有看
    見我所飼養的狗（黃金獵犬）撲向何人，……」等語（見警
    卷頁2）；又於偵查中供稱：「（事故當時你的狗走在你的
    後方？）是」、「（所以你沒有以狗鏈鏈住你的狗？）沒有
    」、「（事故當時告訴人也在你的後方？）是」、「（當時
    你的狗與告訴人是在同一處?）當時狗是在我的左後方，告
    訴人跟我同方向，我走的速度比告訴人快，我從告訴人左側
    通過約2公尺後，就聽到告訴人喊『啊』一聲，我就回頭，
    我第一瞬間想法就是把跌倒的老人扶起來，當我回頭看的時
    候，我的狗還是跟我在一起，我的狗就一直靜靜的走在我後
    面沒有碰到他，而且我的狗習性本來就不會叫，因為它是黃
    金獵犬，事故當時狗是在我的左側，而告訴人是在我的右側
    ，所以我才能從告訴人的左側走過去，所以我的狗不可能碰
    到告訴人」等語（見偵查卷頁4）。
  (四)茲互核參酌證人即告訴人乙○○與被告甲○○分別於偵查中
    所為之證述相符，按諸證人即告訴人乙○○與被告間並無仇
    恨，證人即告訴人乙○○並無挾怨報復之可能，其證詞應可
    採信。另參酌證人即告訴人於偵查中證稱「狗從我的後方衝
    到我的右腳把我抬起來，導致我摔倒」等語，業如上述，與
    證人乙○○於案發當日即97年3月2日前往奇美醫院急診檢傷
    所示之位於膝蓋上方之右大腿受有挫傷之傷害互核相符，有
    證人即告訴人乙○○奇美醫院病歷之急診檢傷紀錄一份在卷
    可參（見偵查卷頁8），足認證人即告訴人所受之傷勢確與
    被告疏未注意看管其犬之行為有關聯性，告訴人之證詞確係
    出於真實，應可採信。從而，被告辯稱其所飼養之黃金獵犬
    未撲倒告訴人致告訴人受傷云云，自不足採。又參酌證人即
    告訴人之子黃昌華於警詢時證稱「當事人甲○○於96年3 月
    10日有至家中慰問，並致慰問金3000元，表示願負責賠償醫
    療費用及精神賠償」等情（見警卷頁5 ），按諸證人即告訴
    人之子黃昌華與被告間並無仇恨，證人黃昌華並無挾怨報復
    之可能，其證詞應可採信，依照一般之經驗法則，如非因自
    己之行為導致被害人受有傷害，當不致於願負擔醫療費用及
    精神賠償，是被告辯稱其會包3000元紅包予被害人，係為了
    把事情單純化，因為被害人說其所飼養黃金獵犬撲倒他，其
    不想把事情鬧大云云，顯係卸責之詞，洵不足採。
  (五)又按飼主對於其所飼養之犬類，除應善盡照護看管之義務外
    ，鑒於犬類可能突發之攻擊反應，自應注意防止而避免造成
    人員之受傷，尤其在有陌生人士接近之狀況時，更應特別注
    意避免因犬類突發之攻擊而致人受傷，此亦為飼主須履行之
    注意義務。被告對於其犬未加鏈狗鏈及配戴寵物口罩，而放
    任其所飼養之黃金獵犬在臺南市○區○○路公園散步，且任
    令該犬走在其後方，未隨時加以注意看管，而當時沒有無法
    鏈上狗鏈及配戴寵物口罩之情形，為被告所自承，且依當時
    客觀環境及被告之智識能力，亦無不能注意之情事存在，然
    被告仍疏於注意採取防止其所飼養之黃金獵犬可能對於接近
    之告訴人突然施加攻擊反應之適當防範措施，致該犬突然由
    後方撲倒告訴人而使告訴人受傷，揆諸上開說明，難認被告
    業已盡其身為飼主須履行防止所飼養之犬類突然攻擊他人之
    注意義務，且該注意義務之違反，與告訴人之受傷間具有因
    果關係，則被告存有過失，洵堪認定。
  (六)綜上所查，被告過失傷害告訴人，致其受有大腿挫傷、髖挫
    傷等傷害之犯行，事證明確，已堪認定，應依法論科。
二、核被告甲○○所為，係犯刑法第284條第1項之過失傷害罪。
    爰審酌被告疏於注意防範其所飼養之犬類突然攻擊他人，致
    告訴人遭撲倒成傷，使告訴人受有苦痛，及被告否認犯行，
    態度不佳，且其係因一時疏忽未為及時防範，而肇生本件告
    訴人受傷之事，與縱容飼養之犬類在外遊蕩而未予看管之飼
    主相比，被告之過失程度較低，且斟酌告訴人所受之傷害，
    受傷程度尚非極為嚴重等一切情狀，量處如主文所示之刑，
    並諭知如易科罰金之折算標準。
據上論斷，應依刑事訴訟法第299條第1項前段，刑法第284條第1
項、第41條第1項前段，刑法施行法第1條之1，判決如主文。
本案經檢察官莊玲如到庭執行職務
中    華    民    國    97    年    8    月    27    日
                  刑事第二庭    法  官  蘇義洲
以上正本證明與原本無異。
如不服本判決，應於收受本判決後10日內，向本院提出上訴書狀
，並應敘述具體理由。如未敘述上訴理由者，應於上訴期間屆滿
後20日內向本院補提理由書狀（均須按他造當事人之人數附繕本
）「切勿逕送上級法院」。
                                書記官  張宜柔
中    華    民    國    97    年    8    月    27    日
附錄法條
中華民國刑法第284條
(過失傷害罪)
因過失傷害人者，處 6 月以下有期徒刑、拘役或 500 元以下罰
金，致重傷者，處 1 年以下有期徒刑、拘役或 500 元以下罰金
。
從事業務之人，因業務上之過失傷害人者，處 1 年以下有期徒刑
、拘役或1 千元以下罰金，致重傷者，處 3 年以下有期徒刑、
拘役或2千元以下罰金。


司法院資訊處製作；財團法人民間司法改革基金會備份。
